臺灣臺北地方法院刑事判決　　　　　　　96年度簡上字第50號
公　訴　人　臺灣臺北地方法院檢察署檢察官
被　　　告
即 上 訴人　甲○○
選任辯護人　李建慶律師
　　　　　　方伯勳律師
上列上訴人即被告因妨害名譽案件，不服本院民國95年12月29日
95年度簡字第3128號第一審簡易判決（聲請簡易判決處刑案號：
95年度調偵字第566 號），提起上訴，本院管轄之第二審合議庭
認為不得以簡易判決處刑，改適用通常程序，自為第一審判決如
下：
    主  文
原判決撤銷。
本件公訴不受理。
    理  由
一、公訴意旨略以：甲○○前於92年12月間受僱於丙○○所開設
    之知新實驗美語短期補習班（下稱：知新美語，設：臺北縣
    板橋市○○街18之3 號），擔任英文教師工作。雙方約定聘
    僱期間1 年。嗣甲○○於93年2 月間，在聘僱期間屆至前以
    罹不知名疾病而請求離職，顧寶姍勉為同意。未料，甲○○
    竟基於毀損他人名譽之故意，於同年2 月間，在臺北市○○
    區○○路30巷75號3 樓住處，利用電腦網路設備連結至「11
    11人力銀行」網站，留言以「知新美語再唬阿」、「想去知
    新美語工作的要注意」為標題，刊登內容為「在板橋的知新
    美語當老師要簽一年約喔！而且面試時不一定會說喔，等你
    進去才會說」、「三個月內的資歷，年終可能只能領一千元
    ，十幾年的老師年終最多領六千元」、「他們基礎班的老師
    還自以為多有工作能力，商專夜間部畢業，可是要她寫一句
    英文句子她都可能寫不出來」等不實文章，足以毀損知新美
    語即丙○○之名譽，因認被告涉犯刑法第三百十條第二項加
    重誹謗罪嫌。
二、按告訴乃論之罪，其告訴應自得為告訴之人知悉犯人之時起
    ，於六個月內為之；又告訴乃論之罪，已逾告訴期間者，應
    諭知不受理之判決，刑事訴訟法第二百三十七條第一項、第
    三百零三條第三款分別定有明文。
三、經查，證人乙○○即知新美語職員於本院審理時業具結證述
    ：「（問：提示板檢他字卷，這篇網頁上文章及下面討論主
    題，有沒有在知悉被告發表文章之後，對這篇文章作回應，
    發表在網頁上？）這個小謝就是我。（問：為何回應這篇文
    章的時間是在93年2 月19日？）93年2 月19日之前我就已經
    知道這件事情．．（問：這篇回應的文章，一開始說到看過
    知新的流言等，當時妳是否知道就是被告寫的？）是。（問
    ：妳知道之後有沒有告訴負責人丙○○這件事情？）這件事
    情在公司大家都知道，所以老闆也知道。（問：所以妳回應
    文章之後大家都知道？）在我回應之前公司大家都知道是被
    告發表的文章．．（問：妳剛才說在妳回應時公司的人都知
    道被告在網頁上刊登起訴書記載的內容，公司的負責人丙○○是否也知道？）知道。」（見96年3 月21日審判筆錄）等
    語明確；且經核其身分證統一編號，確與全球華人股份有限
    公司96年2 月12日函所附暱稱小謝之使用者資料相符，足認
    證人乙○○上揭所述，應堪採信。至證人即告訴人丙○○於
    本院審理時固結證稱：「（問：提示網頁上張貼文章之內容
    ，你有無看過這些文章內容？）我有看過。94年12月時。（
    問：看到這些文件之前是否知道這些事情？）不知道．．（
    問：文章內容有「小謝」作回應，是否知道小謝是誰？）不
    知道，也不是我．．我記得當時我們很訝異將近2 年的時間
    被告登在那裡我們都不知道。我記得被告2 月離職後，被告
    登在那裡是2 月16日，是被告離職沒有多久就刊登，到我們
    發現有2 年落差的時間．．我是94年底知道，95年1 月提出
    告訴。」（見同上日筆錄），惟按告訴人之告訴，係以使被
    告受刑事訴追為目的，是其陳述是否與事實相符，仍應調查
    其他證據以資審認（最高法院52年台上7300號判例參照）；
    而經核其上揭證述，與證人乙○○前開證言歧異，是否可採
    ，實屬有疑；本院復審酌其所提知新美語自92年6 月至93年
    6 月之職員名冊，均有證人乙○○之名在其上，證人乙○○
    復受任為本件告訴代理人，顯見證人乙○○不惟係知新美語
    資深職員，並甚得告訴人即知新美語負責人丙○○之信任，
    是豈有其撰文回應被告刊登上述文章之時，詎全未告知公司
    負責人之理。綜上，應認告訴人丙○○至遲應於證人乙○○
    於93年2 月19日刊登回應文章之時，即已知悉被告在網頁上
    刊登起訴書記載內容之文章。而本件告訴人告訴被告妨害名
    譽案件，起訴書認係涉犯刑法第三百十條第二項之罪，依同
    法第三百十四條之規定，須告訴乃論；詎告訴人於95年1 月
    24日始具狀提出告訴，有臺灣板橋地方法院檢察署收文戳可
    稽，其告訴顯已逾告訴期間，揆諸前述說明，應諭知不受理
    之判決。
據上論斷，應依刑事訴訟法第四百五十五條之一第三項、第四百
五十二條、第三百六十四條、第三百六十九條第一項、第三百零
三條第三款，判決如主文。
本案經檢察官黃紋綦到庭執行職務。
中　　華　　民　　國　　96　　年　　4 　　月　　 4　　日
　　　　　　　　　        刑事第三庭
                              審判長法  官  黃雅芬
                                    法  官  游士珺
                                    法　官　王幸華
上正本證明與原本無異。
如不服本判決，應於判決送達後10日內向本院提出上訴狀（應抄
附繕本）。告訴人或被害人如對於本判決不服者，應具備理由請
求檢察官上訴，其上訴期間之計算係以檢察官收受判決正本之日
期為準。
　　　　　　　　　　　　　　　　    書記官　陳泰寧
中　　華　　民　　國　　96　　年　　4 　　月　　9 　　日
